---
title: "COVID-19 en Costa Rica"
date: "`r format(Sys.time(), '%d-%m-%Y %I:%M:%S%p')`"
author: gds506
output: 
  html_document
---

```{r setup, include=FALSE}
library(data.table)
library(countrycode)
library(lubridate)
library(ggplot2)
library(scales)
library(ggiraph)
library(cowplot)
library(sf)
library(readxl)   
library(httr)
library(RColorBrewer)

Sys.setlocale(locale="es_ES.UTF-8")
formato_fecha <- "%d-%b"
fecha_hoy <- as.character(Sys.Date())
# fecha_hoy <- "2020-05-07"

paises <- c("Costa Rica", "Panama", "Ecuador", "Colombia", "Dominican Republic",
            "Peru", "Chile", "Uruguay", "Cuba", "Ecuador", "Mexico")

fun_paises <- function(fecha_hoy, paises){
  covid19_contagios <- fread("https://raw.githubusercontent.com/CSSEGISandData/COVID-19/master/csse_covid_19_data/csse_covid_19_time_series/time_series_covid19_confirmed_global.csv", header=T)[
    , tipo := "positivos"
  ]
  
  covid19_recuperados <- fread("https://raw.githubusercontent.com/CSSEGISandData/COVID-19/master/csse_covid_19_data/csse_covid_19_time_series/time_series_covid19_recovered_global.csv", header=T)[
    , tipo := "recuperados"
  ]
  
  covid19_decesos <- fread("https://raw.githubusercontent.com/CSSEGISandData/COVID-19/master/csse_covid_19_data/csse_covid_19_time_series/time_series_covid19_deaths_global.csv", header=T)[
    , tipo := "fallecidos"
  ]
  
  covid19 <- rbindlist(list(covid19_contagios, covid19_decesos, covid19_recuperados))
  covid19_1 <- melt(covid19,
                       id.vars = c("Province/State", "Country/Region", "Lat", "Long", 
                                   "tipo"),
                       variable.name = "fecha",
                       value.name = "casos")[
                         , casos := as.integer(casos)]
  
  covid19_2 <- dcast(covid19_1, 
                      `Province/State` + `Country/Region` + Lat + Long + fecha ~ tipo, 
                      value.var = "casos")[
                        , activos := positivos - fallecidos - recuperados]
  
  covid19_tidy <- melt(covid19_2,
                       id.vars = c("Province/State", "Country/Region", "Lat", "Long", "fecha"),
                       variable.name = "tipo",
                       value.name = "casos")[
                         , `:=`(fecha = mdy(fecha),
                                cod_pais = countrycode(`Country/Region`, 
                                                       origin = "country.name", destination = "iso3c"),
                                pais = countrycode(`Country/Region`, 
                                                   origin = "country.name", destination = "un.name.es"))
                       ]
  
  t_cntrys <- covid19_tidy[`Country/Region` %in% paises
  ][
    , .(casos = sum(casos, na.rm = T)),
    by = c("Country/Region", "fecha", "tipo", "cod_pais", "pais") 
  ][
    , ID := seq_len(.N)
  ]
  
  return(t_cntrys)
}

fun_cantones_resumen <- function(fecha_hoy){
  tbl_tipo <- c("POSITIVOS", "RECUP", "FALLECIDOS", "GENERAL")

  #http://geovision.uned.ac.cr/oges/archivos_covid/04_29/04_29_CSV_GENERAL.csv
  #"http://geovision.uned.ac.cr/oges/archivos_covid/04_29/04_29_CSV_GENERAL.csv"  
  URLs <- paste0("http://geovision.uned.ac.cr/oges/archivos_covid/", 
                      substr(fecha_hoy, 6, 7), "_", substr(fecha_hoy, 9, 10), "/",
                      substr(fecha_hoy, 6, 7), "_", substr(fecha_hoy, 9, 10),
                "_CSV_", tbl_tipo, ".csv")
  
  tbls <- lapply(URLs[c(1,2,3,4)], fread)
  
  csv_encoding <- "macroman" #"WINDOWS-1252" 
  positivos <- as.data.table(lapply(tbls[[1]], iconv, from = csv_encoding, to = "UTF-8" ))[
    , tipo := "positivos"][
      canton != "" | !is.na(canton)]
  recuperados <- as.data.table(lapply(tbls[[2]], iconv, from = csv_encoding, to = "UTF-8" ))[
    , tipo := "recuperados"][
      canton != "" | !is.na(canton)]
  fallecidos <- as.data.table(lapply(tbls[[3]], iconv, from = csv_encoding, to = "UTF-8" ))[
  , tipo := "fallecidos"][
    canton != "" | !is.na(canton)]
  # fallecidos <- fread("05_04_CSV_FALLECIDOS_csv.csv")[
  # , tipo := "fallecidos"][
  #   canton != "" | !is.na(canton)]
  general <- as.data.table(lapply(tbls[[4]], iconv, from = csv_encoding, to = "UTF-8" ))[
    FECHA != ""]
  
  cantones <- rbindlist(list(positivos, recuperados, fallecidos), use.names=TRUE, fill = TRUE)
  
  cantones_tidy_1 <- melt(cantones[, !c("cod_provin", "cod_canton")],
                       id.vars = c("provincia", "canton", "tipo"),
                       variable.name = "fecha",
                       value.name = "casos")[
                         provincia != ""
                       ][
                         , fecha := dmy(fecha)
                       ][, casos := as.integer(casos)]
  
  activos <- dcast(cantones_tidy_1[is.na(casos), casos := 0], 
                   fecha + canton + provincia ~ tipo, value.var = "casos")[
    , `:=`(casos = positivos - fallecidos - recuperados,
           tipo = "activos")
  ][
    , .(fecha, canton, provincia, casos, tipo)
  ]
  
  cantones_tidy_2 <- rbindlist(list(cantones_tidy_1, activos), use.names = TRUE, fill = TRUE)
  
  setorder(cantones_tidy_2, -canton, tipo, fecha)
  cantones_casos <- cantones_tidy_2[tipo == "positivos" & fecha == fecha_hoy & casos > 0, canton]
  
  cantones_tidy <- cantones_tidy_2[canton %in% cantones_casos][
    , `:=`(nuevos = casos - shift(casos, n = 1L, fill = 0, type = "lag"),
           ID = seq_len(.N)), 
    by = c("canton", "tipo")]
  # [
  #     nuevos < 0, nuevos := 0
  #   ]
  
  setnames(general, tolower(names(general)))
  resumen <- general[fecha != ""
  ][
    , `:=`(fecha = dmy(fecha), #as.Date(as.integer(fecha), origin = "1899-12-30"),
           activos = as.integer(positivos) - as.integer(recuperados) - as.integer(fallecidos),
           `% pruebas +` = round(
             as.integer(positivos)/(as.integer(descartados) + as.integer(positivos))*100, 1))]
  
  nuevas_prct_prb_pos <- resumen[, .(fecha, 
                                     nuevas = round(
                                       as.integer(nue_posi)/(as.integer(nue_descar) + as.integer(nue_posi))*100, 1))]
  setorder(nuevas_prct_prb_pos, fecha)
  nuevas_prct_prb_pos <- nuevas_prct_prb_pos$nuevas
  
  resumen_tidy <- melt(resumen,
                       id.vars = "fecha",
                       variable.name = "variable",
                       value.name = "casos")[
                         , casos := as.numeric(casos)
                       ]
  setorder(resumen_tidy, variable, fecha)
  resumen_tidy[
    , `:=`(nuevos = casos - shift(casos, n = 1L, fill = 0, type = "lag"),
           ID = seq_len(.N)), 
    by = variable][
      , ID_2 := seq_len(.N)
    ]
  
  resumen_tidy[variable == "% pruebas +", 
               nuevos := nuevas_prct_prb_pos]
  
  cant_resum <- list()
  cant_resum$resumen <- resumen_tidy
  cant_resum$cantones <- cantones_tidy
  
  return(cant_resum)
}

```

```{r include=FALSE}
t_cntrys <- fun_paises(fecha_hoy, paises)
fecha_min <- t_cntrys[casos == 1, .SD[which.min(fecha)]]$fecha

fecha_diauno <- t_cntrys[
  tipo == "positivos" & casos > 0 ][
    , .SD[which.min(fecha)], by = "Country/Region" ][
      , .(`Country/Region`,
          fecha_diauno = fecha)]
  
t_gt_diauno <- fecha_diauno[
  t_cntrys, on=c(`Country/Region` = "Country/Region") ][
    fecha >= fecha_diauno][
      order(`Country/Region`, tipo, fecha) ][
        casos > 0, 
        `:=`(num_dia = as.integer(difftime(fecha, fecha_diauno, units = "days") + 1),
             nuevos_casos = casos - shift(casos, fill = 0),
             prct_dif_casos = round((casos - shift(casos, fill = 0))/(shift(casos, fill = NA))*100, 1)), 
        by = c("Country/Region", "tipo", "cod_pais", "pais") ]

t_gt_diauno[is.na(t_gt_diauno)] <- 0

max_dia_CR <- max(t_gt_diauno[`Country/Region` == "Costa Rica" & tipo == "positivos", num_dia])

setorder(t_gt_diauno, -`Country/Region`, fecha)
t_gt_diauno$`Country/Region` <- factor(t_gt_diauno$`Country/Region`, 
                                       levels=unique(t_gt_diauno$`Country/Region`))

poblacion <- fread("WPP2019_TotalPopulationBySex.csv")[
  Time == 2020 & Variant == "Medium",
  .(Location, 
    PopTotal = as.integer(PopTotal*1000))]

tb_general <- merge(t_gt_diauno, poblacion, by.x = "Country/Region", by.y = "Location", all.x = TRUE)

tb_general[
  , casos_10k := casos*100000/PopTotal]

cant_resumen <- fun_cantones_resumen(fecha_hoy)
cantones_tidy <- cant_resumen$cantones

cantones_simp <- st_read("cantones.geojson")

cantones_mapa <- dcast(cantones_tidy,  fecha + provincia + canton ~ tipo, value.var = "casos")
cantones_mapa_sf <- merge(cantones_simp, cantones_mapa, by = c("canton", "provincia"))

provincias = cantones_tidy[
  , .(positivos = sum(casos[tipo == "positivos"], na.rm = TRUE),
      recuperados = sum(casos[tipo == "recuperados"], na.rm = TRUE),
      activos = sum(casos[tipo == "activos"], na.rm = TRUE),
      fallecidos = sum(casos[tipo == "fallecidos"], na.rm = TRUE)), 
  by = c("provincia", "fecha")
][
  , max_casos := max(positivos), by = c("provincia")
]

setorder(provincias, provincia)

provincias$provincia <- factor(provincias$provincia, levels=unique(provincias$provincia))

CR_detalles <- cant_resumen$resumen
CR_detalles[fecha == lubridate::ymd("2020-04-26") & variable == "fallecidos",
            `:=`(casos = shift(casos),
                 nuevos = 0)]
```



## Costa Rica en la región {.tabset}
### Casos acumulados

```{r, echo=FALSE, message=FALSE, warning=FALSE, fig.align="center"}
# cols <- c("#a6cee3", "#1f78b4", "#b2df8a", "#33a02c", "#fb9a99", "#e31a1c",
# "#fdbf6f", "#ff7f00", "#cab2d6", "#6a3d9a","#CDBE70" ,"#b15928")
# brewer.pal(12, "Paired")

# col_paises <- colorRampPalette(cols)(length(paises))
col_paises <- brewer.pal(length(paises), "Paired")


g1_g <- ggplot(t_cntrys[
  #fecha >= fecha_min & 
  fecha >= dmy("08/03/2020") &
    casos > 0][
      tipo == "contagios" & casos < 20, casos := NA], 
  aes(x = fecha, y = casos, group = pais, col = pais)) + 
  geom_line(alpha = 0.8) +
  # geom_point_interactive(
  #   aes(tooltip = paste0(
  #     pais, "\n", 
  #     paste0(day(fecha), " de ", month(fecha, label=TRUE, abbr=FALSE)), "\n", 
  #     casos," casos"),
  #     data_id = ID),
  #   size = 0.5, alpha = 0.7) +
  scale_y_continuous(trans = "log10", labels=comma_format(accuracy = 1)) +
  scale_x_date(date_breaks = "1 week", 
               minor_breaks = NULL,
               date_labels = formato_fecha) +
  # scale_colour_brewer(palette = "Dark2") +
  scale_color_manual(values = col_paises) +
  facet_grid(rows = vars(tipo), scales = "free") +
  theme_light() +
  labs(x = "",
       y = "Casos reportados",
       col = "",
       title = "",
       subtitle = "") +
  theme(axis.text.x=element_text(angle=60, hjust=1),
        legend.position = "right",
        plot.margin = unit(c(0,5,0,0), "mm"))

girafe(ggobj = g1_g,
       # options = list(opts_tooltip(use_fill = TRUE,
       #                             offx = 10, offy = 10,
       #                             css = "color:white;"),
       #                opts_hover(css = "stroke:orange;
       #           stroke-width:2;"),
       #           opts_toolbar(saveaspng = FALSE)),
       width_svg = 7, height_svg = 5)

```

### Casos desde el día 1

```{r echo=FALSE, message=FALSE, warning=FALSE, fig.align="center"}
g2_g <- ggplot(t_gt_diauno[num_dia <= max_dia_CR + 5], 
             aes(x = num_dia, y = casos, group = pais, col = pais)) + 
  geom_line(size = 0.5, alpha = 0.8) +
  # geom_point_interactive(
  #   aes(tooltip = paste0(
  #   pais, "\n", 
  #   paste0(day(fecha), " de ", month(fecha, label=TRUE, abbr=FALSE)), "\n", 
  #   casos," casos"), 
  #   data_id = ID),
  #   size = 0.5, alpha = 0.7) +
  scale_y_continuous(trans = "log10", labels=comma_format(accuracy = 1)) +
  scale_x_continuous(minor_breaks = NULL, limits = c(1, NA)) + 
  #geom_smooth(method="lm", formula= (y ~ exp(2)), se=FALSE, color=1) +
  # scale_colour_brewer(palette = "Dark2") +
  scale_color_manual(values = col_paises) +
  facet_grid(rows = vars(tipo), scale = "free") + 
  theme_light() +
  labs(x = "Días luego de primera detección",
       y = "Casos reportados",
       col = "",
       title = "",
       subtitle = "") +
  # guides(color = guide_legend(nrow = 1)) +
  theme(legend.position = "right",
        plot.margin = unit(c(0,0,0,0), "mm"))

girafe(ggobj = g2_g,
       # options = list(opts_tooltip(use_fill = TRUE,
       #                             offx = 10, offy = 10,
       #                             css = "color:white;"),
       #                opts_hover(css = "stroke:orange;
       #           stroke-width:2;"),
       #           opts_toolbar(saveaspng = FALSE)),
       width_svg = 7, height_svg = 5)
```

### Casos por 100 mil habitantes

```{r echo=FALSE, message=FALSE, warning=FALSE, fig.align="center"}
g4_g <- ggplot(tb_general[#fecha >= fecha_min &
                          fecha >= dmy("20/03/2020")], 
             aes(x = fecha, y = casos_10k, group = pais, col = pais)) + 
  geom_line(alpha = 0.8) +
  # geom_point_interactive(
  #   aes(tooltip = paste0(
  #     pais, "\n", 
  #     paste0(day(fecha), " de ", month(fecha, label=TRUE, abbr=FALSE)), "\n", 
  #     round(casos_10k,1)," casos/100k hab."),
  #     data_id = ID),
  #   size = 0.5, alpha = 0.7) + 
  scale_y_continuous(trans = "log10", labels=comma_format(accuracy = 0.01)) +
  scale_x_date(date_breaks = "1 week", 
               minor_breaks = NULL,
               date_labels =  formato_fecha) +
  # scale_colour_brewer(palette = "Dark2") +
  scale_color_manual(values = col_paises) +
  facet_grid(rows = vars(tipo), scale = "free") + 
  theme_light() +
  labs(x = "",
       y = "Casos por cada 100,000 habitantes",
       col = "",
       title = "",
       subtitle = "") +
  theme(axis.text.x=element_text(angle=60, hjust=1),
        legend.position = "right",
        plot.margin = unit(c(0,0,0,5), "mm"))

girafe(ggobj = g4_g,
       # options = list(opts_tooltip(use_fill = TRUE,
       #                             offx = 10, offy = 10,
       #                             css = "color:white;"),
       #                opts_hover(css = "stroke:orange;
       #           stroke-width:2;"),
       #           opts_toolbar(saveaspng = FALSE)),
       width_svg = 7, height_svg = 5)
```

## {-}

* Los casos activos se calculan como: 
<div align="center">$activos = positivos - fallecidos - recuperados$</div>

***

## Casos en Costa Rica

```{r echo=FALSE, message=FALSE, warning=FALSE, fig.align="center"}
v_resumenDiario_CR <- ggplot(
  CR_detalles[ variable %in% c("positivos", "recuperados" , "fallecidos", "activos", 
                               "descartados", "% pruebas +")], 
  aes(x = fecha, y = nuevos)) +
  geom_col_interactive(
        aes(tooltip = paste0(day(fecha), " de ", 
                         month(fecha, label=TRUE, abbr=FALSE), "\n", 
                         "valor: ", nuevos),
      data_id = ID_2)) +
  facet_grid(rows = vars(variable), scales = "free") +
  scale_y_continuous(breaks = function(x) unique(floor(pretty(seq(0, (max(x) + 1) * 1.1))))) +
  scale_x_date(date_breaks = "1 week", 
               minor_breaks = NULL,
               date_labels =  formato_fecha) + 
  theme_light() +
  labs(x = "",
       y = "Valores reportados al día",
       title = "Valores diarios") + 
    theme(axis.text.x=element_text(angle=60, hjust=1),
        # legend.position="bottom", legend.box = "horizontal", 
        plot.margin = unit(c(5,0,0,5), "mm"),
        strip.text.x = element_text(size = 5))

v_resumenAcum_CR <- ggplot(
  CR_detalles[ variable %in% c("positivos", "recuperados" , "fallecidos", "activos", 
                               "descartados", "% pruebas +")], 
  aes(x = fecha, y = casos)) +
  geom_line() +
  geom_point_interactive(
    aes(tooltip = paste0(day(fecha), " de ", 
                         month(fecha, label=TRUE, abbr=FALSE), "\n", 
                         "valor: ", casos),
        data_id = ID_2),
    size = 0.5) +
  facet_grid(rows = vars(variable), scales = "free") +
  scale_y_continuous(breaks = function(x) unique(floor(pretty(seq(0, (max(x) + 1) * 1.1))))) +
  scale_x_date(date_breaks = "1 week", 
               minor_breaks = NULL,
               date_labels =  formato_fecha) + 
  theme_light() +
  labs(x = "",
       y = "Número total",
       title = "Valores acumulados") + 
  theme(axis.text.x=element_text(angle=60, hjust=1),
        # legend.position="bottom", legend.box = "horizontal", 
        plot.margin = unit(c(5,5,0,0), "mm"),
        strip.text.x = element_text(size = 5))

girafe(ggobj = plot_grid(v_resumenAcum_CR, v_resumenDiario_CR),
       options = list(
          opts_toolbar(saveaspng = FALSE),
          opts_hover(css = "fill:orange;stroke:orange;stroke-width:1;")),
       width_svg = 7, height_svg = 6
       )

```

* Tener valores *activos negativos* en casos por día, significa que ese día hubo más recuperados que casos positivos.

```{r echo=FALSE, message=FALSE, warning=FALSE, fig.align="center"}
branded_colors <- list(
  "blue"   = "#00798c",
  "red"    = "#d1495b",
  "yellow" = "#edae49",
  "green"  = "#66a182",
  "navy"   = "#2e4057", 
  "grey"   = "#8d96a3"
)

branded_pal <- function(
  primary = "blue", 
  other = "grey", 
  direction = 1
) {
  stopifnot(primary %in% names(branded_colors))
  
  function(n) {
    if (n > 6) warning("Branded Color Palette only has 6 colors.")
    
    if (n == 2) {
      other <- if (!other %in% names(branded_colors)) {
        other
      } else {
        branded_colors[other]
      }
      color_list <- c(other, branded_colors[primary])
    } else {
      color_list <- branded_colors[1:n]
    }
    
    color_list <- unname(unlist(color_list))
    if (direction >= 0) color_list else rev(color_list)
  }
}

scale_fill_branded_d <- function(
  primary = "blue", 
  other = "grey", 
  direction = 1, 
  ...
) {
  ggplot2::discrete_scale(
    "fill", "branded", 
    branded_pal(primary, other, direction), 
    ...
  )
}

scale_col_branded_d <- function(
  primary = "blue", 
  other = "grey", 
  direction = 1, 
  ...
) {
  ggplot2::discrete_scale(
    "colour", "branded", 
    branded_pal(primary, other, direction), 
    ...
  )
}

scale_fill_branded_d <- scale_fill_branded_d
scale_col_branded_d <- scale_col_branded_d

edades <- CR_detalles[variable%in% c("adul_posi", "am_posi", "menor_posi") &
                        fecha > lubridate::dmy("09/3/2020")]
hospitalizacion <- CR_detalles[variable %in% c("salon", "uci") &
                        fecha > lubridate::dmy("09/3/2020")]
sexo <- CR_detalles[variable %in% c("muj_posi", "hom_posi") &
                        fecha > lubridate::dmy("09/3/2020")]

# g_edades <- ggplot(edades[, variable := fcase(variable == "adul_posi", "Adulto",
#                                               variable == "am_posi", "Adulto Mayor",
#                                               variable == "menor_posi", "Menor")],
#        aes(x = fecha, y = casos, group = variable, col = variable)) +
#   geom_line() +
#   # geom_point_interactive(
#   #   aes(tooltip = paste0(
#   #     paste0(day(fecha), " de ", month(fecha, label=TRUE, abbr=FALSE)), "\n",
#   #     variable, "\n",
#   #     casos," casos"), 
#   #     data_id = ID),
#   #   size = 0.5) + 
#   # geom_text_repel(data = edades[fecha == ymd(fecha_hoy)], 
#   #                 aes(label = variable),
#   #                 nudge_x = 1,
#   #                 na.rm = TRUE) + 
#   geom_text(data = edades[fecha == ymd(fecha_hoy)],
#             aes(label = variable, 
#                 x = fecha + days(2), 
#                 y = casos, 
#                 color = variable)) + 
#   scale_y_continuous(limits = c(0, NA),
#                      expand = c(0,3)) +
#   scale_x_date(date_breaks = "1 week", 
#                minor_breaks = NULL,
#                date_labels = formato_fecha) +
#   theme_light() +
#   labs(x = "",
#        y = "Casos acumulados",
#        col = "") + 
#   theme(axis.text.x=element_text(angle=60, hjust=1),
#         legend.position = "none",
#         plot.margin = unit(c(5,5,0,0), "mm"))
# 
# g_sexo <- ggplot(sexo[, variable := fcase(variable == "muj_posi", "Mujer",
#                                           variable == "hom_posi", "Hombre")], 
#        aes(x = fecha, y = casos, group = variable, col = variable)) +
#   geom_line() +
#   # geom_point_interactive(
#   #   aes(tooltip = paste0(
#   #     paste0(day(fecha), " de ", month(fecha, label=TRUE, abbr=FALSE)), "\n", 
#   #     variable, "\n",
#   #     casos," casos"), 
#   #     data_id = ID),
#   #   size = 0.5) +
#   scale_col_branded_d(primary = "grey",
#                        other = "orange") +
#   scale_y_continuous(limits = c(0, NA),
#                      expand = c(0,3)) +
#   scale_x_date(date_breaks = "1 week", 
#                minor_breaks = NULL,
#                date_labels = formato_fecha) +
#   theme_light() +
#   labs(x = "",
#        y = "Casos acumulados",
#        col = "") + 
#   theme(axis.text.x=element_text(angle=60, hjust=1),
#         # legend.key.width = unit(2,"mm"),
#         # legend.text = element_text(size=6),
#         # legend.margin = unit(c(0,0,0,0), "mm"),
#         legend.position = "none",
#         # legend.position = c(0.2, 0.8), 
#         plot.margin = unit(c(5,0,0,5), "mm"))

g_hospi <- ggplot(hospitalizacion[, `:=`(variable = fcase(variable == "uci", "UCI",
                                                      variable == "salon", "Salón"),
                                         ID = seq_len(.N))],
                  aes(x = fecha, y = casos, group = variable, fill = variable)) +
  # geom_col(position = position_dodge()) + 
  geom_col_interactive(
    aes(tooltip = paste0(
      paste0(day(fecha), " de ", month(fecha, label=TRUE, abbr=FALSE)), "\n",
      variable, "\n",
      casos," casos"),
      data_id = ID),
    position = position_dodge()) +
  scale_fill_branded_d(other = "#a2d729") +
  scale_x_date(date_breaks = "1 week", 
               minor_breaks = NULL,
               date_labels = formato_fecha,
               limits = c(lubridate::dmy("30-3-2020"), NA)) +
  scale_y_continuous(limits = c(0, NA),
                     expand = c(0,0.2)) +
  theme_light() +
  labs(x = "",
       y = "Casos al día",
       fill = "Hospitalización:") + 
  theme(axis.text.x=element_text(angle=60, hjust=1),
        legend.key.width = unit(2,"mm"),
        legend.position = "bottom",
        plot.margin = unit(c(1,1,1,1), "mm"))

# alineados <- align_plots(g_edades, g_sexo, g_hospi, align = 'hv', axis = 'rl')

# girafe(ggobj = plot_grid(g_edades, g_sexo, ncol = 2),
#        # options = list(
#        #   opts_tooltip(use_fill = TRUE),
#        #   opts_toolbar(saveaspng = FALSE),
#        #   opts_hover(css = "fill:NULL;stroke:NULL;")),
#        width_svg = 6.5, height_svg = 3)

girafe(ggobj = g_hospi,
       options = list(
         opts_toolbar(saveaspng = FALSE)),
       width_svg = 6.5, height_svg = 3)

```

### Casos activos por cantón y provincia
```{r echo=FALSE, message=FALSE, warning=FALSE, fig.align="center"}
library(ggrepel)

cant_geo <- cantones_mapa_sf[
  cantones_mapa_sf$fecha == fecha_hoy & 
    !is.na(cantones_mapa_sf$positivos) & 
    cantones_mapa_sf$positivos > 0, ]

cant_geo_cntrids <- st_centroid(cant_geo)

provincias_geo <- aggregate(cantones_simp[, "cod_canton"], 
                            by = list(cantones_simp$provincia),
                            FUN = max)

provincias_geo <- dplyr::rename(provincias_geo, provincia = Group.1)

provincias_mapa <-  merge(provincias_geo, provincias[fecha == fecha_hoy, ], by = "provincia")

g_mapa <- ggplot() +
  geom_sf(data = cantones_simp, fill = "gray", col = "white", lwd = 0.2, alpha = 0.5) +
  geom_sf(data = provincias_mapa, fill = NA, col = "white", lwd = 0.6) +
  geom_text_repel(data = provincias_mapa, 
               aes(label = paste0(provincia, "\n",
                                  positivos, " acumulados\n",
                                  activos, " activos"),
                   geometry = geometry),
               alpha = 0.8,
               size = 2,
               box.padding = 0,
               stat = "sf_coordinates",
               min.segment.length = 0.5) +
  geom_sf_interactive(data = cant_geo_cntrids, 
                      aes(size = activos,
                          col = positivos,
                          tooltip = paste0("Provincia: ", provincia, "\n",
                                           "Cantón: ", canton, "\n",
                                           "Casos acumulados: ", positivos, "\n",
                                           "Casos activos: ", activos),
                          data_id = canton),
                      alpha = 0.5) +
  coord_sf(datum = NA) +
  scale_size_continuous(trans = 'reverse') +
  scale_color_gradient(low = "blue", high = "red", na.value = NA) + 
  # scale_color_viridis_c(trans = "pseudo_log") +
  theme_light() + 
  labs(x = "",
       y = "",
       size = "Casos activos",
       title = "",
       subtitle = "",
       color = "Casos acumulados") +
  theme(panel.border = element_blank(),
        legend.title=element_text(size=9),
        legend.text=element_text(size=7)) +
  guides(size = guide_legend(reverse = TRUE),
         color = guide_colourbar(barwidth = .7, barheight = 5)) +
  scale_size_area()

girafe(ggobj = g_mapa,
  options = list(opts_hover(css = "fill:yellow;"),
                 opts_toolbar(saveaspng = FALSE),
                 opts_tooltip(css=("background-color:gray;color:white;padding:5px;border-radius:2px;"),
                              offx = 10, offy = 10)))

```

### Evolución de casos acumulados por provincia
```{r echo=FALSE, message=FALSE, warning=FALSE, fig.align="center"}
g_prov <- ggplot(melt(provincias[, .(provincia, fecha, positivos, recuperados, activos)],
                      id.vars = c("provincia", "fecha"),
                      variable.name = "tipo",
                      value.name = "casos"), 
                 aes(x = fecha, y = casos, fill = provincia)) +
  geom_col_interactive(
    aes(tooltip = paste0(provincia, "\n",
                         casos, " casos", 
                         " al ", day(fecha), " de ", 
                         month(fecha, label=TRUE, abbr=FALSE)),
      data_id = provincia)) +
  scale_x_date(date_breaks = "1 week", 
               minor_breaks = NULL,
               date_labels =  formato_fecha) +
  scale_fill_brewer(palette = "Set2") +
  facet_grid(rows = vars(tipo)) +
  theme_light() +
  labs(x = "",
       y = "Casos reportados",
       fill = "",
       title = "",
       subtitle = "") +
  theme(axis.text.x=element_text(angle=60, hjust=1),
        legend.position="bottom", legend.box = "horizontal", 
        plot.margin = unit(c(5,0,0,0), "mm"),
        legend.key.width = unit(2,"mm"),
        legend.key.size = unit(5, "mm")) +
  guides(color = guide_legend(nrow = 1))

girafe(ggobj = g_prov,
       options = list(
         opts_tooltip(use_fill = TRUE),
         opts_toolbar(saveaspng = FALSE),
         opts_hover(css = "fill:NULL;stroke:NULL;")),
       width_svg = 6, height_svg = 5)
```

* Notese que para el 17 de abril hubo un faltante en los datos de personas recuperadas. 

### Evolución de casos por cantón durante los últimos 35 días
```{r, echo = FALSE, fig.align="center"}
cant_heatmap <- cantones_mapa
setorder(cant_heatmap, -canton, fecha)
cant_heatmap <- cant_heatmap[
  , .(canton, provincia, fecha, activos, positivos, recuperados)
][ , 
  `:=`(nuevos_positivos = positivos - shift(positivos, fill = 0),
       nuevos_activos = activos - shift(activos, fill = 0)),
  by = canton
][ , 
   `:=`(nuevos_activos = fifelse(nuevos_activos < 0 & recuperados == 0, 0, nuevos_activos),
        nuevos_positivos = fifelse(nuevos_positivos < 0, 0, nuevos_positivos),
        ID = seq_len(.N))
][
  fecha >= lubridate::ymd(fecha_hoy) - days(35)
]

cant_cero_casos <- cant_heatmap[, .(casos_35d = sum(activos)), by = canton
                                    ][
                                      casos_35d == 0, canton
                                    ]

cant_heatmap_casos <- cant_heatmap[!(canton %in% cant_cero_casos)]

cant_heatmap_casos$canton <- factor(cant_heatmap_casos$canton, levels=unique(cant_heatmap_casos$canton))
# cant_heatmap_casos[nuevos_positivos == 0, nuevos_positivos := NA]

g_cant_1 <- ggplot(cant_heatmap_casos, 
       aes(x = fecha, y = canton, fill = activos)) + 
  geom_tile(width=1, height=.8) +
  #geom_point(size = 0.4) +
  scale_x_date(date_breaks = "10 days", 
               minor_breaks = NULL,
               date_labels = formato_fecha,
               #limits = c(min(cantones_tidy$fecha), ymd(fecha_hoy)),
               sec.axis = dup_axis()) +
  # scale_colour_brewer(palette = "Dark2") +
  scale_fill_viridis_c(trans = "pseudo_log") +
  theme_light() +
  labs(x = "",
       y = "",
       fill = "",
       title = "",
       subtitle = "Casos activos") +
  theme(#axis.text.x = element_text(angle=60, hjust=1),
        #axis.text.y = element_text(size = 5),
        legend.position="left", legend.box = "vertical",
        legend.title = element_text(size = 10),
        legend.text = element_text(size = 6),
        plot.margin = unit(c(0,0,0,0), "mm")
        ) +
  guides(fill = guide_colourbar(barwidth = .5, barheight = 10))

g_cant_1_g <- g_cant_1 + 
  geom_tile_interactive(
    aes(tooltip = paste0(
      "Provincia: ", provincia, "\n",
      "Cantón: ", canton, "\n",
      day(fecha), " de ", month(fecha, label=TRUE, abbr=FALSE), "\n", 
      "Casos acumulados: ", positivos, "\n",
      "Nuevos casos positivos: ", nuevos_positivos, "\n", 
      "Casos activos: ", activos),
      data_id = ID), 
    width=1, height=.8)

g_cant_2 <- ggplot(cant_heatmap_casos, 
       aes(x = fecha, 
           y = canton, 
           fill = nuevos_positivos)) + 
  geom_tile(width=1, height=.8) +
  #geom_point(size = 0.4) +
  scale_x_date(date_breaks = "10 days", 
               minor_breaks = NULL,
               date_labels = formato_fecha,
               #limits = c(min(cantones_tidy$fecha), ymd(fecha_hoy)),
               sec.axis = dup_axis()) +
  # scale_colour_brewer(palette = "Dark2") +
  # scale_y_discrete(position = "right") +
  scale_fill_viridis_c(option = "plasma", 
                       direction = 1, 
                       labels = number_format(accuracy = 1), 
                       trans = "pseudo_log") +
  theme_light() +
  labs(x = "",
       y = "",
       fill = "",
       title = "",
       subtitle = "Casos positivos nuevos") +
  theme(#axis.text.x = element_text(angle=60, hjust=0.5),
        axis.text.y=element_blank(),
        legend.position="right", legend.box = "vertical",
        legend.title = element_text(size = 10),
        legend.text = element_text(size = 6),
        plot.margin = unit(c(0,0,0,0), "mm")) +
  guides(fill = guide_colourbar(barwidth = .5, barheight = 10))

g_cant_2_g <- g_cant_2 + 
  geom_tile_interactive(
    aes(tooltip = paste0(
      "Provincia: ", provincia, "\n",
      "Cantón: ", canton, "\n",
      day(fecha), " de ", month(fecha, label=TRUE, abbr=FALSE), "\n",
      "Casos acumulados: ", positivos, "\n",
      "Nuevos casos positivos: ", nuevos_positivos, "\n",
      "Casos activos nuevos: ", nuevos_activos),
      data_id = ID), 
    width=.9, height=.8)

girafe(ggobj = plot_grid(g_cant_1_g, g_cant_2_g, rel_widths = c(1, .75)), 
       options = list(opts_toolbar(saveaspng = FALSE),
                      opts_hover(css = "fill:transparent;
                                 stroke:red;
                                 stroke-width:2"),
                      opts_tooltip(offx = 15, offy = 15)),
       width_svg = 8, height_svg = 10)
```

* Vale aclarar que en las tablas diarias cantonales que publica el Ministerio de Salud a veces se dan cambios en la cantidad de enfermos por cantón que no corresponden con cambios en el total de enfermos del país. Esto vendría siendo como si los enfermos se movilizaron a otro cantón, significando una reducción en el número de casos para el cantón donde salió y un incremento para el cantón donde ingresó (tengo entendido que esto se da con aclaraciones del cantón de residencia del enfermo). En mi caso estoy convirtiendo esos "casos negativos" a cero, para que sea más fácil observar unicamente los cantones donde se dieron los nuevos casos.

******

Elaborado por gds506@gmail.com con datos diarios del [CSSE del John Hopkins University](https://github.com/CSSEGISandData/COVID-19) y del [Ministerio de Salud de Costa Rica](http://geovision.uned.ac.cr/oges/). 